【裁判字號】    98,審訴,2402
【裁判日期】    980623
【裁判案由】    確認委任關係不存在
【裁判全文】
臺灣臺北地方法院民事判決            98年度審訴字第2402號
原      告  丙○○
訴訟代理人  陳永昌律師
複  代理人  吳孟勳律師
被      告  光德電子股份有限公司
法定代理人  乙○○
            甲○○
            戊○○
            丁○○
上列當事人間確認委任關係不存在事件，本院於中華民國98年6
月9日言詞辯論終結，判決如下：
    主      文
確認原告與被告間之監察人委任關係，自民國九十八年三月二十
日起不存在。
訴訟費用新臺幣壹萬柒仟參佰參拾伍元由被告負擔。
    事實及理由
一、按股份有限公司之董事長對內為股東會、董事會及常務董事
    會主席，對外代表公司。董事長請假或因故不能行使職權時
    ，由副董事長代理之；無副董事長或副董事長亦請假或因故
    不能行使職權時，由董事長指定常務董事一人代理之；其未
    設常務董事者，指定董事一人代理之；董事長未指定代理人
    者，由常務董事或董事互推一人代理之，公司法第208條第3
    項定有明文。如常務董事或董事未互推一人代理，則依同法
    第8條第1項規定意旨，應由全體常務董事或全體董事代表公
    司（最高法院97年度台聲字第595號裁定可資參照）。經查
    ，被告公司之董事長陳益源業經本院以97年度審訴字第574
    號判決確認與被告間董事長、董事及經理人之委任關係自民
    國97年8月26日起不存在，有判決影本可稽（見本院卷第6、
    7頁），已無董事長得以代表被告公司，固堪認定。惟被告
    公司尚有董事乙○○、甲○○、戊○○及丁○○，且迄未能
    互推一人代理董事長，復有被告公司變更登記表附卷足憑（
    見本院卷第47至49頁），且經本院依職權調取被告公司登記
    卷宗查明，依前開說明，原告以其餘董事乙○○、甲○○、
    戊○○及丁○○為被告公司之法定代理人，於法即無不合，
    先予敘明。
二、原告主張：伊為被告公司監察人，於98年3月13日發函辭去
    監察人職務，是項存證信函已於98年3月19日送達於被告公
    司董事乙○○、甲○○、戊○○及丁○○，伊與被告間之監
    察人委任關係已告終止。爰提起本訴，並聲明：如主文第1
    項所示。
三、本件不爭執之事實（見本院卷第55頁反面）：
  1.原告自93年2月26日起擔任被告公司監察人職務（見本院卷
    第10頁反面）。
  2.被告董事長陳益源於97年8月26日辭去董事長及董事之職務
    ，經本院97年度審訴字第574號判決確認其與被告間之董事
    長、董事及經理人之委任關係自97年8月26日起不存在確定
    （見本院卷第6、7頁）。
  3.原告於98年3月13日發函予被告董事戊○○、甲○○、丁○○、乙○○，表達其已於97年7月31日辭去監察人職務，再
    以存證信函之送達重申辭去監察人職務之意思表示，存證信
    函於98年3月19日送達於戊○○、98年3月17日送達於丁○○
    、乙○○及甲○○（見本院卷第11、12頁）。
四、按確認法律關係之訴，非原告有即受確認判決之法律上利益
    者，不得提起之，民事訴訟法第247條前段定有明文。而該條
    所謂即受確認判決之法律上利益，係指因法律關係之存否不
    明確，致原告在私法上之地位有受侵害之危險，而此項危險
    得以對於被告之確認判決除去之者而言（最高法院42年台上
    字第1031號判例參照）。原告是否為被告之監察人，攸關原
    告對被告是否有身為監察人之權利義務關係，原告對此自有
    請求確認之法律上利益，其提起本件確認之訴，於法並無不
    合。
五、次按當事人之一方，得隨時終止委任契約；公司與監察人間
    之關係，從民法關於委任之規定，民法第549條第1項及公司
    法第216條第3項分別定有明文。是公司與監察人間之關係，
    自得由當事人之一方隨時終止之。又非對話而為意思表示者
    ，其意思表示，以通知達到相對人時，發生效力，民法第95
    條第1項前段復有明定。經查，原告於98年3月13日對被告公
    司之董事為辭去監察人職務之聲明，是項通知於98年3月17
    日及98年3月19日送達各董事，已如前述，且為被告公司董
    事丁○○所不爭執，足認原告辭去監察人職務之意思表示至
    遲於98年3月19日到達於被告董事戊○○，依前開規定，原
    告與被告間之監察人委任關係顯然於辭任意思表示時終止。
    原告據以提起本訴，訴請確認原告與被告間監察人之委任關
    係自98年3月20日起不存在，自有理由，應予准許。
六、本件事證已臻明確，兩造其餘陳述均與判決結果不生影響，
    不再一一論述，附此敘明。
七、訴訟費用負擔之依據：民事訴訟法第78條。
中    華    民    國    98    年    6     月    23    日
                  民事第六庭    法  官  許純芳
以上正本係照原本作成
如對本判決上訴，須於判決送達後20日內向本院提出上訴狀
中    華    民    國    98    年    6     月    23    日
                                書記官  陳怡君


司法院資訊處製作；財團法人民間司法改革基金會備份。
